臺灣板橋地方法院交通事件裁定　　　　96年度交聲字第433 號
原處分機關　交通部公路總局臺北區監理所板橋監理站
異　議　人
即受處分人　甲○○
上列異議人即受處分人因違反道路交通管理處罰條例案件，對於
原處分機關交通部公路總局臺北區監理所板橋監理站於中華民國
九十六年四月二日所為之板監裁字第裁四一－Ｃ0000000
0號之處分不服，聲明異議，本院裁定如下：
    主  文
異議駁回。
    理  由
一、異議意旨略以：伊是北門街往中正路要左轉公館路方向，該
    處中正路及公館路都是單行道，伊行駛方向有左轉專用道，
    但沒有二段式左轉標誌，伊本來紅燈停止於路口，但因為後
    方車輛對伊按喇叭，所以伊才左轉；由於伊行經之路線皆為
    單行道，伊左轉行為並不影響左向來車，且法無明文認定紅
    燈左轉即視同闖紅燈；又本人於單行道紅燈左轉行為之嚴重
    性，並不高於紅燈右轉行為；況該路段之燈號設置不當，使
    駕駛人誤認左轉道並無號誌管制，爰請求撤銷原處分云云。
二、按汽車駕駛人，行經有燈光號誌管制之交岔路口闖紅燈者，
    處新臺幣（下同）一千八百元以上五千四百元以下罰鍰。前
    項紅燈右轉行為者，處六百元以上一千八百元以下罰鍰；以
    及汽車駕駛人有第五十三條情形者，記違規點數三點，道路
    交通管理處罰條例第五十三條第一項、第六十三條第一項第
    三款分別訂有明文。次按「行車管制號誌各燈號顯示之意義
    如下：五、圓形紅燈：車輛面對圓形紅燈表示禁止通行，不
    得超越停止線或進入路口」，道路交通標誌標線號誌設置規
    則第二百零六條第一項第五款亦定有明文，且圓形紅燈係用
    以指示駕駛人禁止通行，不得超越停止線或進入路口，為所
    有駕駛人一體適用，縱有他人違法闖紅燈，不因此而「易非
    法為合法」；且駕駛人於面對之圓形紅色燈號已亮起仍超越
    停止線或進入路口，其違規之行為即已成立，而對交通行政
    上法定禁止義務之違背，因此所生之法律效果，並不因其標
    線標誌設置之當否或其紅燈左轉有無有妨礙他人而受影響。
三、經查：
(一)、本件異議人即受處分人甲○○於九十六年二月五日晚上六時
    二十五分許，騎乘車牌號碼ＸＮＦ－一四二號重型機車行經
    板橋市○○路與北門街口，該路口設有燈光號誌管制，其於
    北門街往中正路方向之燈光號誌為紅燈時，闖越該交岔路口
    左轉至中正路一巷往西門街方向行駛，而違反道路交通管理
    處罰條例第五十三條第一項之規定，隨即為在中正路一巷口
    執行勤務之員警李家銘發現，經員警李家銘目賭異議人由中
    正路左轉往西門街方向，駕車闖越紅燈違規左轉始予以攔檢
    舉發之事實，業據異議人於本院訊問時坦承不諱，核與證人
    李家銘到庭具結證述之情節（詳見本院卷第二十二至二十四
    頁）相符，並有異議人庭呈之地圖乙紙及本件臺北縣政府警
    察局舉發違反道路交通管理處罰條例通知單一份（詳見本院
    卷第十四及二十七頁）在卷可稽，是上開事實，堪以認定無
    訛。
(二)、至異議人辯稱：伊本來紅燈停止於路口，但因為後方車輛對
    伊按喇叭，所以伊才左轉云云，然經證人即員警李家銘到庭
    結證稱：（剛才異議人稱是後方車輛按喇叭他才左轉，異議
    人左轉後有無其他車輛跟著左轉？）沒有等語（詳見本院卷
    第二十三、二十四頁）明確，可知異議人前開辯解顯與事實
    不符，況縱使異議人因後方車輛按喇叭而左轉屬實，仍無礙
    於異議人紅燈左轉之違規行為。
(三)、另依異議人所提現場照片（詳見本院卷第三十、三十一頁）
    ，該交岔路口之號誌燈設置於該路口右側及對向天橋中央，
    即使位於左轉專用道亦可清楚看見，並無使駕駛人誤認該左
    轉專用道無號誌管制之疑義。又查有關道路交通管理之實際
    標誌、標線、管制方法、手段乃行政機關依其職權所為裁量
    之行政措施或處分，除有重大明顯、瑕疵或其他違法情形外
    ，尚非法院所得任意指摘或變更，且按道路交通安全規則第
    九十九條第一項第二款規定：「機器腳踏車行駛之車道，應
    依標誌或標線之規定行駛；無標誌或標線者，依下列規定行
    駛：二、在已劃分快慢車道之道路，雙向道路得在最外側快
    車道及慢車道行駛；單行道道路得在慢車道及與慢車道相鄰
    之快車道行駛。」，是觀諸該照片所示，該交岔路口雖未劃
    設機車二段式左轉待轉區、左轉燈號誌，然異議人違規行駛
    之道路為單行道，依照上開規定本得行駛於該左轉車道左轉
    ，況該路段屬多條道路交會之路口，行政機關顯已依其法定
    職權及專業性考量，而未於該處設置兩段式左轉，並設置左
    轉專用道，故異議人任意旨摘該道路之號誌設置不當云云，
    顯不足採信。
(四)、復按道路交通管理處罰條例於九十四年十二月九日修正之條
    文增列紅燈右轉之處規定，依該項立法理由稱：「汽車紅燈
    右轉之違規行為，其嚴重性未若闖紅燈直行、左轉彎或迴轉
    者，爰將紅燈右轉之行為另規定於第二項，並另為罰則之規
    定」，顯見第五十三條第二項之立法理由已經區別紅燈右轉
    與紅燈左轉之處罰方式甚明。且依照一般行車習慣，即令紅
    燈左轉進入之路段為單行道，駕駛人進入者亦為該路段之快
    車道，與紅燈右轉後通常進入該路段之慢車道，對該處道路
    使用者，即含受處分人及其他駕駛人、行人之生命安全及交
    通秩序之危害程度，自有差異，是異議人所辯於上揭路段紅
    燈左轉，與前揭條例第五十三條第二項所規範紅燈右轉之情
    形，對其他用路人之影響均輕微云云，顯無理由，自不可採
    。
(五)、綜上所述，原處分機關據以援引上開規定，裁處罰鍰一千八
    百元並記違規點數三點，於法並無不當。故本件異議為無理
    由，應予駁回。
四、據上論斷，應依道路交通案件處理辦法第十九條，裁定如主
    文。
中　　華　　民　　國　　96　　年　　8 　　月　　31　　日
                  交通法庭法　官  饒金鳳
以上正本證明與原本無異。
如不服本裁定應於送達後五日內向本院提出抗告狀。
                          書記官  王春森
中　　華　　民　　國　　96　　年　　8 　　月　　31　　日
